最高法院刑事判決　　　　　　　九十六年度台非字第二六二號
上　訴　人　最高法院檢察署檢察總長
被　　　告　甲○○
上列上訴人因被告恐嚇取財案件，對於台灣新竹地方法院中華民
國九十六年四月二十五日第一審確定簡易判決（九十六年度竹簡
字第六一九號，聲請簡易判決處刑案號：台灣新竹地方法院檢察
署九十六年度偵字第九四五號），認為違法，提起非常上訴，本
院判決如下：
    主  文
原判決關於違背法令部分撤銷。
    理  由
非常上訴理由稱：「一按判決不適用法則或適用法則不當者，為
違背法令，刑事訴訟法第三百七十八條定有明文。又『幫助他人
實行犯罪行為者，為幫助犯。幫助犯之處罰，得按正犯之刑減輕
之。』『有期徒刑、拘役、罰金減輕者，減輕其刑至二分之一。
但同時有免除其刑之規定者，其減輕得減至三分之二。』為刑法
第三十條、第六十六條所明定。復按刑法第三百四十六條第一項
恐嚇取財罪，法定本刑為六月以上、五年以下有期徒刑，依照上
開刑法規定，幫助恐嚇取財罪減輕其刑至二分之一，應在最低刑
度三月以上量處其刑，始為適法。經查本件被告甲○○，經原判
決認定係犯刑法第三十條、第三百四十六條第一項幫助恐嚇取財
罪，揆諸上開條文及說明，自應在法定本刑及減輕其刑範圍內即
在三月以上量處有期徒刑，方屬合法。詎竟在法定最低刑度以外
之他種主刑量處拘役，顯有適用法則不當之違背法令。二案經確
定，爰依刑事訴訟法第四百四十一條、第四百四十三條提起非常
上訴，以資糾正」等語。
本院按判決適用法則不當者，為違背法令，刑事訴訟法第三百七
十八條定有明文。又刑法第三百四十六條第一項恐嚇取財罪之法
定本刑為六月以上五年以下有期徒刑，得併科一千元以下罰金，
並無得科處拘役之明文。而幫助犯依刑法第三十條第二項規定，
固得按正犯之刑減輕之，然依刑法第六十六條規定，有期徒刑、
罰金減輕者，減輕其刑至二分之一；同時有免除其刑之規定者，
得減輕至三分之二。故幫助犯減輕其刑之結果，仍應於該罪法定
本刑原有種類中加以選科，不得逸出原有法定本刑之種類。本件
原簡易判決以依所確認之事實，認被告甲○○所為係犯刑法第三
百四十六條第一項恐嚇取財罪之幫助犯，並援引同法第三十條第
二項規定，減輕其刑，自應依該罪「六月以上五年以下有期徒刑
，得併科一千元以下罰金」法定刑之種類及高低刑度，加以選科
量定並依上開標準減輕其刑，方為適法。詎原判決不察，竟科以
拘役五十日，併諭知如易科罰金，以新台幣一千元折算一日，顯
已逾越法定刑之範圍，而有判決適用法則不當之違背法令。案經
確定，非常上訴意旨執此指摘，洵有理由。惟原判決尚非不利於
被告，應由本院僅將原判決關於上開違背法令部分撤銷，以資糾
正。
據上論結，應依刑事訴訟法第四百四十七條第一項第一款前段，
判決如主文。
中　　華　　民　　國　九十六　年　　十　　月　 十一 　日
                      最高法院刑事第七庭
                          審判長法官  張　淳　淙
                                法官  劉　介　民
                                法官  張　春　福
                                法官  蔡　彩　貞
                                法官  林　俊　益
      本件正本證明與原本無異
                                      書  記  官
中　　華　　民　　國　九十六　年　　十　　月　 十九 　日
                                                      Ｋ
